【裁判字號】    99,訴,3057
【裁判日期】    991126
【裁判案由】    偽造文書等
【裁判全文】
臺灣板橋地方法院刑事判決              99年度訴字第3057號
公  訴  人  台灣板橋地方法院檢察署檢察官
被      告  陳勝堯
選任辯護人  宋重和律師
            張顥璞律師
            黃志傑律師
被      告  陳奕瑞
上列被告等因偽造文書等案件，經檢察官提起公訴（99年度偵字
第19032 號、第22275 號），被告二人於準備程序中就被訴事實
為有罪之陳述，本院合議庭裁定由受命法官改依簡式審判程序獨
任審理，判決如下：
    主      文
陳奕瑞共同行使偽造公文書，足以生損害於公眾及他人，累犯，
處有期徒刑壹年貳月，扣案如附表編號一、二所示之物均沒收。
又共同行使偽造公文書，足以生損害於公眾及他人，累犯，處有
期徒刑壹年貳月，扣案如附表編號三至六所示之物均沒收。應執
行有期徒刑貳年貳月，扣案如附表所示之物均沒收。
陳勝堯共同行使偽造公文書，足以生損害於公眾及他人，處有期
徒刑壹年壹月，扣案如附表編號三至六所示之物均沒收。
    事      實
一、陳奕瑞前曾於民國95年間，因違反毒品危害防制條例案件，
    經台灣嘉義地方法院以95年度訴字第350 號判決處有期徒刑
    六月確定，於96年1 月11日易科罰金執行完畢，詎仍不知警
    惕，竟先後為下列犯行：
（一）陳奕瑞、葉佳龍（由本院另行審結）依其等社會生活經驗
      及智識程度，均明知受他人指示收取款項，將成為詐欺集
      團詐取不法贓款之共犯，竟與真實年籍、姓名不詳、自稱
      「大哥」之成年男子及其所屬之詐騙集團成員，共同基於
      意圖為自己不法所有而冒充公務員、行使偽造公文書以詐
      欺取財之犯意聯絡，先由該詐騙集團成員於98年12月25日
      下午1 時30分許，撥打電話予陳裕蓉，佯稱其等為「台北
      市政府警察局王姓警員、偵查隊隊長」、「台灣台北地方
      法院檢察署檢察官許永欽」等人，向陳裕蓉詐稱「渠所有
      之國泰世華銀行帳戶涉及力霸掏空案，須依其指示提領款
      項放入法院指定帳戶」，致陳裕蓉陷於錯誤，而於同日下
      午，在台北縣中和市○○街大華郵局提領新台幣（下同）
      一百五十萬元後，前往該詐騙集團成員指定之台北縣中和
      市○○街176 號前，由陳奕瑞開車接應葉佳龍，由葉佳龍
      自稱「台北地檢署法警」，收取陳裕蓉交付之現金一百五
      十萬元，葉佳龍即出示偽造之「臺灣台北地方法院檢察署
      政務科偵查卷宗封面」1 紙、「法務部行政執行假扣押處
      份命令」1 紙（其上有偽造「臺灣臺北地方法院政務科」
      公印文1 枚）等偽造公文書，主張其係台北地檢署法警，
      執行監管業務，並交付予陳裕蓉收執以取信，再將詐得款
      項交回予詐騙集團成員。陳奕瑞則從詐得款項抽取百分之
      一計算之不法利益。以上均足生損害於司法人員依法執行
      職務及陳裕蓉。嗣陳裕蓉察覺有異，報警處理，始循線查
      獲。
（二）陳奕瑞、葉佳龍再於99年2 月初、3 月初，分別邀集陳勝
      堯、蔡承旻（俟到案後由本院另行審結）加入前開詐騙集
      團擔任車手，渠四人即與該詐騙集團成員，共同基於意圖
      為自己不法所有而冒充公務員、行使偽造公文書以詐欺取
      財之犯意聯絡，先由該詐騙集團成員於99年3 月11日上午
      11時許，撥打電話予張洪美蓉，佯稱其等為「刑警」、「
      台灣台北地方法院張書華法官」、「台中地方法院法官」
      ，向張洪美蓉詐稱「渠涉及國泰世華銀行及力霸掏空案，
      須依其等指示提領款項交予法院公證」，致張洪美蓉陷於
      錯誤，而於同日上午11時40分許，在台中縣梧棲鎮○○路
      台中商銀提領一百五十萬元後，前往該詐騙集團成員指定
      之台中縣梧棲鎮○○路118 巷口，由陳奕瑞假扮「刑警」
      在旁監視張洪美蓉之提領款項狀況、由陳勝堯把風注意周
      圍狀況，並由蔡承旻自稱「台中地方法院法官」，收取張
      洪美蓉交付之現金一百五十萬元後，出示偽造之「台灣台
      北地方法院地檢署政務科公文」1 紙（其上有偽造「張書
      華」、「李嘉明」私印文各1 枚、「臺灣臺北地方法院政
      務科」公印文1 枚）、偽造之「臺灣台北地方法院檢察署
      政務科偵查卷宗封面」1 紙（其上有偽造「臺灣省臺北地
      檢署印」公印文1 枚），主張其係台中地方法院法官，執
      行監管業務，並交付予張洪美蓉收執以取信，再將詐得款
      項交予陳奕瑞保管。該詐騙集團成員於詐得前開款項後，
      食髓知味，復承前犯意，接續於同日中午12時40分許，以
      相同手法，詐騙張洪美蓉在台中縣梧棲鎮○○路梧棲郵局
      提領八十萬元後，交付現金八十萬元予蔡承旻，蔡承旻即
      出示偽造之「台灣台北地方法院地檢署政務科公文」1 紙
      （其上有偽造「張書華」、「李嘉明」私印文各1 枚、「
      臺灣臺北地方法院政務科」公印文1 枚）、偽造之「臺灣
      台北地方法院檢察署政務科偵查卷宗封面」1 紙（其上有
      偽造「臺灣省臺北地檢署印」公印文1 枚），主張其係台
      中地方法院法官，執行監管業務，並交付予張洪美蓉收執
      以取信，再回報葉佳龍行騙得逞，將詐得款項交予陳勝堯
      保管。陳奕瑞、陳勝堯則從詐得款項各抽取百分之一計算
      之不法利益。以上均足生損害於司法人員依法執行職務及
      張洪美蓉。嗣張洪美蓉察覺有異，報警處理，始循線查獲
      。
二、案經台北縣政府警察局移送台灣板橋地方法院檢察署檢察官
    偵查起訴。
    理      由
一、本案被告陳勝堯、陳奕瑞二人所犯係死刑、無期徒刑、最輕
    本刑為三年以上有期徒刑以外之罪，且非高等法院管轄之第
    一審案件，其等於準備程序中就被訴事實為有罪之陳述，經
    本院告知簡式審判程序之旨，並聽取公訴人、被告二人、辯
    護人之意見後，經合議庭裁定由受命法官獨任進行簡式審判
    程序，合先敘明。
二、上揭事實，業據被告二人於本院審理時坦承不諱，並經證人
    葉佳龍、蔡承旻、陳裕蓉、張洪美蓉等人於警詢及偵查時證
    述明確，復有扣案偽造公文書、查獲照片等件在卷可稽，足
    認被告二人自白核與事實相符，堪以採信。本案事證明確，
    被告二人犯行，洵堪認定。
三、論罪部分：
（一）核被告陳奕瑞所為，係先後二次犯刑法第158 條第1 項之
      僭行公務員職權罪、第216 條、第211 條之行使偽造公文
      書罪、第339 條第1 項之詐欺取財罪。被告陳奕瑞及該詐
      騙集團成員在偽造偵查卷宗封面、政務科公文、法務部行
      政執行假扣押處份命令等偽造公文書上偽造印文之行為，
      分別為偽造公文書之階段行為；而偽造公文書後復持以行
      使，其偽造之低度行為，應為其行使之高度行為所吸收，
      均不另論罪。被告陳奕瑞與葉佳龍、及該詐騙集團成員間
      ，就事實欄一（一）部分犯行；被告陳奕瑞與陳勝堯、葉
      佳龍、蔡承旻及該詐騙集團成員間，就事實欄一（二）部
      分犯行，分別有犯意聯絡及行為分擔，均為共同正犯。又
      被告陳奕瑞係基於單一僭行公務員職權、行使偽造公文書
      以詐欺取財之犯意，觸犯上開數罪名，為想像競合犯，應
      從一重之行使偽造公文書罪處斷。至被告陳奕瑞先後二次
      犯行，犯意各別、時地有異，應予分論併罰。另被告陳奕
      瑞有如前所述之前案紀錄，於96年1 月11日易科罰金執行
      完畢，有台灣高等法院被告前案紀錄表在卷可稽，其於受
      徒刑之執行完畢後，五年以內故意再犯本案有期徒刑以上
      之罪，均為累犯，俱應依刑法第47條第1 項規定加重其刑
      。
（二）核被告陳勝堯所為，則係犯刑法第158 條第1 項之僭行公
      務員職權罪、第216 條、第211 條之行使偽造公文書罪、
      第339 條第1 項之詐欺取財罪。被告陳勝堯及該詐騙集團
      成員在偽造偵查卷宗封面、政務科公文上偽造印文之行為
      ，分別為偽造公文書之階段行為；而偽造公文書後復持以
      行使，其偽造之低度行為，應為其行使之高度行為所吸收
      ，均不另論罪。被告陳勝堯與陳奕瑞、葉佳龍、蔡承旻及
      該詐騙集團成員間，就事實欄一（二）部分犯行，有犯意
      聯絡及行為分擔，為共同正犯。至被告陳勝堯係基於單一
      僭行公務員職權、行使偽造公文書以詐欺取財之犯意，觸
      犯上開數罪名，為想像競合犯，應從一重之行使偽造公文
      書罪處斷。
四、爰審酌被告二人各自之素行、犯罪之動機、目的均僅為一己
    之私利、依詐騙集團成員指示擔任車手、詐取贓款，增加被
    害人尋求救濟及治安機關查緝犯罪之困難，危害被害人財產
    安全及社會治安，及犯罪後坦承犯行，態度尚屬良好等一切
    情狀，分別量處如主文所示之刑，以示懲儆。
五、扣案如附表所示之偽造公文書，為該詐騙集團成員所有，供
    其等與被告二人共犯本案犯罪所用之物，爰依刑法第38條第
    1 項第2 款規定沒收。至如附表所示之偽造「臺灣臺北地方
    法院政務科」、「臺灣省臺北地檢署印」等公印文、偽造「
    張書華」、「李嘉明」等私印文，因已隨同該等偽造公文書
    沒收，爰不另依刑法第219 條規定重複為沒收之宣告，附此
    敘明。
據上論斷，應依刑事訴訟法第273 條之1 第1 項、第299 條第1
項前段，刑法第28條、第158 條第1 項、第216 條、第211 條、
第339 條第1 項、第47條第1 項、第55條、第51條第5 款、第9
款、第38條第1 項第2 款，刑法施行法第1 條之1 ，判決如主文
。
本案經檢察官王家春到庭執行職務。
中    華    民    國    99    年    11    月    26    日
                  刑事第七庭  法  官  林 鈺 琅
以上正本證明與原本無異。
如不服本判決，應於收受送達後10日內，向本院提出上訴狀，並
應敘述具體理由；其未敘述上訴理由者，應於上訴期間屆滿後20
日內，向本院補提理由書（均須按他造當事人之人數附繕本），
「切勿逕送上級法院」。
                                書記官  鍾 惠 萍
中    華    民    國    99    年    11    月    26    日
附表：
┌──┬──────────────────────────┐
│編號│ 應  沒  收  之  物  品  及  數  量                 │
├──┼──────────────────────────┤
│ 一 │偽造之臺灣台北地方法院檢察署政務科偵查卷宗封面壹紙（│
│    │見99年度偵字第22275 號偵查卷二第33頁）。            │
├──┼──────────────────────────┤
│ 二 │偽造之法務部行政執行假扣押處份命令壹紙（其上有偽造「│
│    │臺灣臺北地方法院政務科」公印文壹枚，見99年度偵字第  │
│    │22275 號偵查卷二第34頁）。                          │
├──┼──────────────────────────┤
│ 三 │偽造之台灣台北地方法院地檢署政務科公文壹紙（其上有偽│
│    │造「張書華」、「李嘉明」私印文各壹枚、「臺灣臺北地方│
│    │法院政務科」公印文壹枚，見99年度他字第1000號偵查卷二│
│    │第92頁）。                                          │
├──┼──────────────────────────┤
│ 四 │偽造之臺灣台北地方法院檢察署政務科偵查卷宗封面壹紙（│
│    │其上有偽造「臺灣省臺北地檢署印」公印文壹枚，見99年度│
│    │他字第1000號偵查卷二第93頁）。                      │
├──┼──────────────────────────┤
│ 五 │偽造之台灣台北地方法院地檢署政務科公文壹紙（其上有偽│
│    │造「張書華」、「李嘉明」私印文各壹枚、「臺灣臺北地方│
│    │法院政務科」公印文壹枚，見99年度他字第1000號偵查卷二│
│    │第94頁）。                                          │
├──┼──────────────────────────┤
│ 六 │偽造之臺灣台北地方法院檢察署政務科偵查卷宗封面壹紙（│
│    │其上有偽造「臺灣省臺北地檢署印」公印文壹枚，見99年度│
│    │他字第1000號偵查卷二第95頁）。                      │
└──┴──────────────────────────┘
附錄本案論罪科刑法條全文：
刑法第158 條：（僭行公務員職權罪）
  冒充公務員而行使其職權者，處三年以下有期徒刑、拘役或五
  百元以下罰金。
  冒充外國公務員而行使其職權者，亦同。
刑法第218 條：（偽造盜用公印或公印文罪）
  偽造公印或公印文者，處五年以下有期徒刑。
  盜用公印或公印文足以生損害於公眾或他人者，亦同。
刑法第216 條：（行使偽造變造或登載不實之文書罪）
  行使第二百十條至第二百十五條之文書者，依偽造、變造文書
  或登載不實事項或使登載不實事項之規定處斷。
刑法第211 條：（偽造變造公文書罪）
  偽造、變造公文書，足以生損害於公眾或他人者，處一年以上
  七年以下有期徒刑。
刑法第339 條：（普通詐欺罪）
  意圖為自己或第三人不法之所有，以詐術使人將本人或第三人
  之物交付者，處五年以下有期徒刑、拘役或科或併科一千元以
  下罰金。
  以前項方法得財產上不法之利益或使第三人得之者，亦同。
  前二項之未遂犯罰之。

司法院資訊處製作；財團法人民間司法改革基金會備份。
